最高法院刑事判決　　　　　　　　　 111年度台上字第3091號
上　訴　人　黃琮棋



代理上訴人　原審指定辯護人　方怡靜律師
上列上訴人因違反毒品危害防制條例案件，不服臺灣高等法院中
華民國111年3月31日第二審判決（110 年度上訴字第3552號，起
訴案號：臺灣基隆地方檢察署109 年度偵字第6320號），由其原
審指定辯護人為其利益代理提起上訴，本院判決如下：
    主  文
上訴駁回。
    理  由
一、按刑事訴訟法第377 條規定，上訴於第三審法院，非以判決
    違背法令為理由，不得為之。是提起第三審上訴，應以原判
    決違背法令為理由，係屬法定要件。如果上訴理由書狀並未
    依據卷內訴訟資料，具體指摘原判決不適用何種法則或如何
    適用不當，或所指摘原判決違法情事，顯與法律規定得為第
    三審上訴理由之違法情形不相適合時，均應認其上訴為違背
    法律上之程式，予以駁回。本件原判決綜合全案證據資料，
    本於事實審法院之推理作用，認定上訴人黃琮棋有如其事實
    欄所載與謝建興（由檢察官另行偵辦）共同販賣第二級毒品
    甲基安非他命予朱進忠之犯行，因而撤銷第一審之科刑判決
    ，經比較新舊法後，改判依修正前毒品危害防制條例第4 條
    第2 項規定，論以共同販賣第二級毒品罪，經依修正前同條
    例第17條第2 項關於在偵審中自白應減輕其刑之規定，予以
    減輕其刑後，量處有期徒刑3年8月，及諭知扣案之行動電話
    1支（含0000000000號SIM卡1 張）沒收，已詳敘其所憑證據
    及認定之理由（上訴人於偵查及原審均已坦承上開犯行不諱
    ，並未提出否認犯罪之辯解），俱有卷存證據資料可資覆按
    ；從形式上觀察，原判決並無足以影響其判決結果之違法情
    形存在。
二、上訴人上訴意旨略以：
  ㈠上訴人於到案以後，即供出其本件毒品來源為謝建興，並指
    認其照片，使警方據以查得謝建興及其年籍資料後發動偵查
    。而證人朱進忠亦證稱其所取得之毒品係經由上訴人介紹而
    向謝建興取得，自足認上訴人上開供出毒品來源之指述屬實
    ，且謝建興亦由檢察官分案偵查中。原審未依法調查釐清上
    情，遽認本件上訴人並無毒品危害防制條例第17條第1 項關
    於供出毒品來源因而查獲其他正犯或共犯減輕或免除其刑規
    定之適用，殊有可議。
  ㈡上訴人本件僅販賣1 公克之甲基安非他命予原有毒癮之朱進
    忠1 次，以賺取薄利換取自己施用止癮所需之毒品，與施用
    毒品者彼此間互通有無之零星交易實無二致。且上訴人前因
    案執行於民國94年間假釋以後，積極賦歸社會從事正當工作
    ，逾16年以後始再犯本案，足認前案執行確已對上訴人發生
    矯治及約束效力。而販賣第二級毒品法定刑甚重，上訴人所
    犯自屬情輕法重，實有可憫恕之處。原判決未依刑法第59條
    規定酌減其刑，亦未審酌上訴人犯後已深知悔悟，經此偵審
    教訓後，當知警惕而無再犯之虞，而未併予宣告緩刑，自屬
    失當云云。
三、毒品危害防制條例第17條第1 項所謂「供出毒品來源，因而
    查獲其他正犯或共犯者」，係指行為人供出其本案犯行之毒
    品來源而言，亦即須供出之毒品來源與行為人被訴定罪之該
    次毒品犯行有直接關聯，且因而使檢、警偵查人員查獲其他
    正犯或共犯者，始得適用該規定減免其刑。若無足認為係與
    本案被訴犯行具有關聯性之毒品來源，或未使偵查機關因而
    查獲其他正犯或共犯者，即難認與上開條項減免其刑規定之
    要件相合。原判決綜合卷內相關資料，說明上訴人雖供出其
    毒品來源為謝建興，然並未具體供明謝建興使用供聯繫販賣
    毒品之行動電話號碼及其行蹤或居住處所，警方復多次通知
    上訴人到場協助說明，亦皆置之不理，致警方無從據以偵辦
    謝建興，因認上訴人所為尚不符合毒品危害防制條例第17條
    第1 項所規定減免其刑之要件，而未依該規定減免其刑，已
    詳述其理由，俱有卷內相關證據資料可佐，經核於法無違。
    上訴人上訴意旨㈠所云，無非置原判決明確之論斷於不顧，
    猶以上情指摘原審有調查職責未盡之違法云云，依上述說明
    ，並非依據卷內資料執為指摘之合法第三審上訴理由。
四、刑法第59條關於犯罪之情狀顯可憫恕，認科以最低度刑，仍
    嫌過重者，得酌量減輕其刑之規定，乃法院在符合法定要件
    之情形下得依個案情節自由裁量之事項，苟無違反上開法律
    之規定，亦無濫用裁量權或裁量明顯不當情形，自不得任意
    指為違法。上訴人於原審雖主張其本件犯行情堪憫恕而有上
    開酌減其刑規定之適用，然原判決已說明上訴人正值青壯之
    年，僅為自己施用止癮，利用他人施用成癮而主動詢問他人
    有無施用毒品需求，挑起他人施用毒品慾望後再販賣毒品，
    其惡性並非一般吸毒者單純互通有無之情形可比。且本件已
    依修正前毒品危害防制條例第17條第2 項關於在偵審中自白
    規定減輕其刑，自難認其販賣毒品有何特殊之原因與環境，
    或有情輕法重，在客觀上足以引起一般同情而顯可憫恕之情
    事，自無適用刑法第59條規定酌量減輕其刑餘地等旨。又上
    訴人既經量處有期徒刑3年8月，與宣告緩刑之前提要件（即
    宣告有期徒刑2 年以下）亦不相適合，原審因而未諭知緩刑
    ，亦無違法可言，況是否諭知緩刑，乃事實審法院量刑裁量
    職權之行使，既無違反法律之規定，亦無濫用裁量權之情形
    ，自不能任意指為違法。上訴人上訴意旨㈡指摘原判決未依
    上開規定酌減其刑並予宣告緩刑為不當云云，依上述說明，
    同非合法之第三審上訴理由。
五、綜上，本件上訴人上訴意旨所云，無非係就原審量刑職權之
    適法行使及原判決已依法明白論斷之事項，任意指摘為違法
    ，核與法律規定得為第三審上訴理由之違法情形不相適合。
    揆之首揭規定及說明，本件上訴為違背法律上之程式，應予
    駁回。
據上論結，應依刑事訴訟法第395條前段，判決如主文。
中    華    民    國   111    年    7     月    21    日
                  刑事第一庭審判長法  官  郭  毓  洲  
                                  法  官  林  靜  芬  
                                  法  官  蔡  憲  德  
                                  法  官  沈  揚  仁  
                                  法  官  林  英  志  
本件正本證明與原本無異
                                  書記官
中    華    民    國   111    年    7     月    25    日